臺灣花蓮地方法院行政訴訟判決
111年度交字第4號
                                    111年4月15日辯論終結
原      告  周清豐  
被      告  交通部公路總局臺北區監理所

代  表  人  梁郭國  
訴訟代理人  李孫遼鎮
上列當事人間交通裁決事件，原告不服交通部公路總局臺北區監
理所民國110年12月24日北監花裁字第44-ZGC300177號裁決，提
起行政訴訟，本院判決如下：
    主  文
原處分撤銷。
訴訟費用新臺幣（下同）300元由被告負擔。被告應給付上項金
額予原告。
    事實及理由
一、程序事項：本件原告起訴狀原記載不服交通部公路總局臺北
    區監理所民國110年12月24日北監花裁字第44-ZGC300176號
    、第44-ZGC300177號裁決，並主張原處分撤銷，惟事實及理
    由欄則主張本件屬連續處罰，應撤銷第2張罰單；於本院言
    詞辯論時，原告亦陳稱訴訟關係事實如起訴狀所載，希望把
    第2個裁決撤銷等語，故本件原告應為不服110年12月24日北
    監花裁字第44-ZGC300177號裁決，先予敘明。
二、事實概要：原告於民國110年9月11日上午10時18分許至20分
    許，駕駛車牌000-0000號自用小客車，行駛於國道6號西向2
    9、29.3公里處，因行駛高速公路未依規定變換車道（未使
    用或未全程使用方向燈）經民眾檢具違規證據資料檢舉，内
    政部警政署國道公路警察局第七公路警察大隊查證屬實後 
    即以國道警交字第ZGC300176、ZGC300177號通知單以「未依
    規定使用方向燈」逕行舉發並送達。嗣原告收受後不服舉發
    ，向被告申請開立裁決書，被告即於110年12月24日，依道
    路交通管理處罰條例第33條第1項第4款、第63條第1項、第8
    5條之規定掣開北監花裁字第44-ZGC300176、44-ZGC300177
    號裁決書，各裁處罰鍰3,000元、記違規點數1點。原告不服
    上項北監花裁字第44-ZGC300177號裁決，遂提起本件行政訴
    訟。 
三、原告主張：同一違規行為再重複檢舉者，應不予舉發。伊違
    規地點相距0.3公里，且間隔時間僅相隔2分鐘，分別2次處
    罰有違比例原則，應撤銷第2張罰單等語。聲明：原處分撤
    銷。
四、被告答辯：
　㈠本案為民眾檢舉案件，檢舉日期為110年9月11日，依道路交
    通管理處罰條例第7條之1規定，違反本條例之行為者，民眾
    得敘明違規事實或檢具違規證據資料，向公路主管或警察機
    關檢舉，經查證屬實者，應即舉發。
  ㈡經檢視相關證據資料，該車於前開時、地2次變換車道未依規
    定使用方向燈違規屬實，且參交通部107年9月21日交路字第
    1070026758號函釋，道路交通管理處罰條例第85條之1規定
    「違規地點相距6公里以上、違規時間相隔6分鐘以上或行駛
    經過1個路口以上」，應係單一或具有持續性之違規行為（
    如持續超速、持續違規行駛路肩等），需透過連續舉發次數
    ，作為違規行為次數認定，進而對多次違規行為予以處罰時
    方有適用。又107年11月22日交路字第1070028628號函釋亦
    指出第85條之1第2項已明訂針對第7條第2項逕行舉發案件有
    其效力，應考量法規目的性限縮，對於民眾依第7條之1規定
    檢舉案件，不宜擴張適用。綜上，本件雖違規時間地點相近
    ，仍屬數行為違反同一行政法上義務之規定，依行政罰法第
    25條規定分別處罰之。又按駕駛人駕駛車輛無論是變換車道
    或轉彎，皆應使用方向燈，且每一次變換車道或轉彎皆屬不
    同決意，應係分屬不同行為，本件原告駕駛車輛由加速車道
    變換至主線道之外側車道，全程亦皆未使用方向燈，其兩次
    變換車道之行為，分屬不同決意之行為，予以分別製單及裁
    罰，應無違誤。聲明：駁回原告之訴。　　
五、本院之判斷：
　㈠高速公路及快速公路交通管制規則第2條第1項第14款規定：
    「匝道係指交流道中為加減速車道及主線車道與其他道路間
    之連接部分。」同規則第11條規定：「汽車在行駛途中，變
    換車道或超越前車時，應依標誌、標線、號誌指示，並不得
    有下列情形：一、驟然或任意變換車道。二、未依規定使用
    方向燈」。按道路交通標誌標線號誌設置規則第189-1條規
    定：「穿越虛線，係供車輛匯入匯出時，做為劃分主線車道
    與其他車道之用，其他車道車輛應讓主線車道車輛先行」。
    高速公路劃設穿越虛線之車道，如加速車道、減速車道、爬
    坡車道及輔助車道等，由主線車道變換至前揭車道，或由前
    揭車道變換至主線車道，均應依規定使用方向燈，違反者應
    依道路交通管理處罰條例第33條第1項第4款「未依規定變換
    車道」舉發，處以3,000元罰鍰。本件如事實概要欄所述之
    事實，原告於高速公路匝道進入加速車道後跨越「穿越虛線
    」匯入主線車道時，係屬變換車道行為，卻未依規定使用方
    向燈，確有違規事實，乃兩造所不爭，有上開舉發違反道路
    交通管理事件通知單、原處分、送達證書及檢舉錄影光碟等
    附卷可稽，洵堪認定。原告提起本件訴訟僅就得否連續處罰
    有所爭執，故本件爭點乃在被告先後於違規地點相距0.3公
    里，且間隔時間僅相隔2分鐘之連續處罰是否合法？　　　
　㈡按道路交通管理處罰條例第7條之2之逕行舉發案件有下列情
    形之一者，得連續舉發：一、逕行舉發汽車行車速度超過規
    定之最高速限或低於規定之最低速度或有第33條第1項、第2
    項之情形，其違規地點相距6公里以上、違規時間相隔6分鐘
    以上或行駛經過一個路口以上。但其違規地點在隧道內者，
    不在此限，道路交通管理處罰條例第85條之1第2項第1款訂
    有明文。又按行政違規行為之次數並非純粹以自然行為概念
    為界定標準，而應從法規範所欲維護之法益狀態予以評價。
    …道路交通管理處罰條例第7條之1之民眾檢舉舉發案件亦應
    類推適用同條例第85條之1第2項第1款規定之違反義務次數
    判斷標準，以評價檢舉之違規行為次數後，掣單舉發，始符
    該款之規範意旨（高雄高等行政法院110年度交上字第29號
    、臺中高等行政法院110年度交上字第12號、110年度交上字
    第10號、臺北高等行政法院109年度交上字第307號、109年
    度交上字第132號判決意旨參照）。
　㈢又甫公布將於111年4月30日修正施行之道路交通管理處罰條
    例第7條之1，於同條第3項增訂：民眾依第1項規定檢舉同一
    輛汽車二以上違反本條例同一規定之行為，其違規時間相隔
    未逾6分鐘及行駛未經過一個路口以上，公路主管或警察機
    關以舉發1次為限。其增訂亦肯認前揭實務過去對於民眾檢
    舉之違規案件類推適用連續處罰限制之解釋精神，並予明文
    化，基於同一法理，本件違規事實亦應採擇相同標準。查本
    件違規事實中，行為人為同一未依規定使用方向燈之行為，
    且違規地點相距0.3公里，間隔時間僅相隔2分鐘，參諸前揭
    說明，其違規時間相隔未逾6分鐘且距離極短，系爭連續處
    罰應已違反比例原則，本件110年12月24日北監花裁字第44-
    ZGC300177號裁決處分，依前所述，因不得連續舉發，應予
    撤銷。　
六、本件判決基礎已臻明確，兩造其餘攻擊防禦方法及訴訟資料
    ，核與判決結果不生影響，無逐一論述之必要，併予敘明。
    　　
七、本件第一審訴訟費用額確定如訴訟費用計算書，應由敗訴之
    被告負擔，並諭知如主文第2項所示。
據上論結，本件原告之訴為有理由，依行政訴訟法第237條之8第
1項、第98條第1項前段，判決如主文。　　
中　　華　　民　　國　　111 　年　　4 　　月　　29　　日
　　　　　　　　　行政訴訟庭　法　官　沈培錚
上為正本係照原本作成。
如不服本判決，應於判決送達後20日內，向本院提出上訴狀並表
明上訴理由（原判決所違背之法令及其具體內容或依訴訟資料可
認為原判決有違背法令之具體事實），其未載明上訴理由者，應
於提出上訴後20日內向本院補提理由書（上訴狀及上訴理由書均
須按他造人數附繕本，如未按期補提上訴理由書，則逕予駁回上
訴），並應繳納上訴裁判費新臺幣750元。
中　　華　　民　　國　　111 　年　　4 　　月　　29　　日
　　　　　　　　　　　　　　　書記官　黃慧中

訴訟費用計算書   項　　　　目 金　額（新臺幣） 備　註 第一審裁判費 300元  第一審鑑定費 0元  第一審證人日旅費 0元  合        計 300元